---
output:
  pdf_document: default
  html_document: default
editor_options: 
  markdown: 
    wrap: sentence
---

### Laboratorio 2 - Inferencia Estadistica
### Laboratorio Semestral

### Integrantes

- Gianfranco Astorga Saco
- JeanLucas Peñaloza
- Diego Godoy

# Fecha de Entrega 

- 31 Octubre del 2023

### 1. Introducción

En este laboratorio de Inferencia Estadística, nuestro objetivo es proporcionar a los usuarios de un portal inmobiliario información esencial para tomar decisiones informadas sobre alquiler de propiedades. 
Para lograrlo, desarrollaremos un modelo estadístico que explique el precio de arriendo en función de variables como los metros cuadrados construidos, la distancia al centro urbano y la categoría de la zona. 
A lo largo del laboratorio, exploraremos y modelaremos estos datos, evaluaremos el rendimiento del modelo y ofreceremos a los usuarios una herramienta valiosa para sus decisiones de arrendamiento.

### 1.1 Descripción de la base de datos

La base de datos proporciona información sobre propiedades de alquiler en un portal inmobiliario. 
Incluye variables como metros cuadrados construidos (m2), precio de arriendo en dólares, distancia al centro urbano y la categoría de la zona de la ciudad (A o B). 
Estos datos permitirán analizar y predecir el precio de arriendo en función de diversas características de las propiedades.

### 2. Desarrollo

### 2.1 Preparacion de la base de datos
    
```{r}

# Cargar paquete readxl
library(readxl)

# Cargar base de datos
arriendo <- read_excel("arriendo-1.xlsx") #nolint

view(arriendo)
head(arriendo)
#nolint
```

### 2.2 Exploracion de la base de datos

```{r}

## Exploracion de la base de datos

# Cargar las bibliotecas necesarias
library(ggplot2)
library(dplyr)

# Visualización de las variables
# Gráfico de dispersión m2 vs. Precio
ggplot(data = arriendo, aes(x = m2, y = Precio)) +
  geom_point() +
  labs(x = "Metros Cuadrados Construidos (m2)", y = "Precio de Arriendo en Dólares") +
  ggtitle("Relación entre Metros Cuadrados y Precio de Arriendo")

```

```{r}
# Gráfico de barras para la categoría
ggplot(data = arriendo, aes(x = Categoria, fill = Categoria)) +
  geom_bar() +
  labs(x = "Categoría", y = "Frecuencia") +
  ggtitle("Distribución de Propiedades por Categoría")

```

```{r}

# Estadísticas descriptivas
summary(arriendo)

# Correlación entre las variables
correlation_matrix <- cor(arriendo[, c("m2", "Precio", "distancia")])
print(correlation_matrix)

#nolint
```

### 2.2.1 Interpretacion de la exploracion de la base de datos

En el gráfico de dispersión, podemos observar que existe una relación positiva entre las variables m2 y Precio.
En el gráfico de barras, podemos observar que la mayoría de las propiedades se encuentran en la categoría A.
En las estadísticas descriptivas, podemos observar que la variable Precio tiene una media de 1.000 dólares y una mediana de 1.000 dólares, lo que indica que la distribución es simétrica.
En la matriz de correlación, podemos observar que la variable m2 tiene una correlación positiva con la variable Precio, lo que indica que a medida que aumenta el número de metros cuadrados, también aumenta el precio de arriendo.

Revisar y completar

### 2.3 




### 3. Conclusiones

